臺灣板橋地方法院交通事件裁定　　　　99年度交聲字第4490號
原處分機關　交通部公路總局臺北區監理所板橋監理站
異　議　人
即受處分人　張嘉桓
上列異議人因違反道路交通管理處罰條例事件，對於交通部公路
總局臺北區監理所板橋監理站民國99年12月6 日所為之裁決（原
處分案號：板監裁字第裁41-C00000000號），聲明異議，本院裁
定如下：
    主  文
異議駁回。
    理  由
一、原處分意旨略以：異議人即受處分人張嘉桓於民國99年11月
    20日17時4 分許，騎乘車牌號碼P35-139 號重型機車，行經
    臺北縣板橋市（現改制為新北市板橋區○○○○路2 段175
    巷與環河路口（環河路直行往土城方向），因有「駕車行經
    有燈光號誌管制之交岔路口闖紅燈」之交通違規，經臺北縣
    政府警察局（現改制為新北市政府警察局）板橋分局板橋派
    出所警員攔停稽查，並填製北縣警交大字第C00000000 號舉
    發違反道路交通管理事件通知單（下稱舉發通知單）當場舉
    發。嗣經原處分機關認定確有上開交通違規情事，原處分機
    關乃依道路交通管理處罰條例第53條第1 項規定，裁處異議
    人罰鍰新臺幣（下同）1800元，並依同條例第63條第1 項第
    3 款（原處分漏載「第3 款」）規定記違規點數3 點。
二、異議意旨略以：異議人於99年11月20日16時許，騎乘機車行
    經板橋環河路上，行經環河路與南雅西路2 段75巷的堤防路
    口停車等待紅綠燈，等待的同時看著在對面車道路旁有兩名
    員警執勤，嗣紅燈變綠燈之後，異議人就騎機車離開繼續直
    行。詎料員警卻因為被異議人看一眼，心生不滿，將超越停
    止線變成闖紅燈。警察是執行公權力的單位，如果民眾有違
    法受罰當然心甘情願，但是警察執法應該也要負舉證之責任
    ，如果無法舉證就不可以這樣冤枉民眾，而不是因為民眾看
    著他執行職務，便不順眼故意栽贓執法過度，與民眾對立，
    造成負面觀感，然後還要民眾舉證對自己有利的證據。異議
    人在與員警爭論的過程有拿手機拍下來，員警自己有承認異
    議人當時是停車下來的。原處分機關所為之處分顯有錯誤，
    爰為此聲明異議請求鈞院撤銷原處分云云。
三、按汽車駕駛人，行經有燈光號誌管制之交岔路口闖紅燈者，
    處1800元以上5400元以下罰鍰，並記違規點數3 點。道路交
    通管理處罰條例第53條第1 項、第63條第1 項第3 款分別定
    有明文。次按停止線，用以指示行駛車輛停止之界限，車輛
    停止時，其前懸部分不得伸越該線；車輛面對圓形紅燈表示
    禁止通行，不得超越停止線或進入路口。道路交通標誌標線
    號誌設置規則第170 條第1 項前段、第206 條第1 項第5 款
    第1 目分別訂有明文。又所謂「汽車」者，係指在道路上不
    依軌道或電力架線而以原動機行駛之車輛（包括機器腳踏車
    ），同條例第92條第1 項規定所授權訂立之道路交通安全規
    則第2 條第1 項第1 款亦有明文。是以機車駕駛人如有上開
    「駕車行經有燈光號誌管制之交岔路口闖紅燈」之違規情形
    ，亦有首揭處罰規定之適用。復依異議人行為時違反道路交
    通管理事件統一裁罰基準表之記載，機器腳踏車之駕駛人違
    反道路交通管理處罰條例第53條第1 項規定，於期限內繳納
    或到案聽候裁決者，應處罰鍰1800元，並記違規點數3 點。
四、經查：
  (一)異議人於99年11月20日17時4 分許，騎乘車牌號碼P35-139
    號重型機車，行經新北市板橋區○○○路○ 段175 巷與環河
    路口（環河路直行往土城方向），因有「駕車行經有燈光號
    誌管制之交岔路口闖紅燈」之交通違規情事，經新北市政府
    警察局板橋分局板橋派出所警員攔停稽查，並製發上開舉發
    通知單，針對異議人予以舉發之事實，業據異議人於本院訊
    問時供承在卷，亦據證人即本件執行舉發之警員陳威良於本
    院訊問時結證明確，並有上開舉發通知單、舉發違規現場圖
    各1 紙及舉發照片2 張在卷可稽（見本院卷宗第7 頁、第19
    至21頁），堪信屬實。
  (二)異議人雖以前揭情詞置辯，惟按現行實務上逕行舉發「紅燈
    左轉」和「紅燈越線臨停」的認定方式，係依交通部82年3
    月27日研商闖紅燈認定標準會議紀錄及交通部82年4 月22日
    交路字第009811號函示辦理如下：(1)車輛面對圓形紅燈時，
    仍逕予穿越路口至銜接路段，含左轉、直行、迴轉及右轉（
    依箭頭綠燈允許行駛者除外），即視為闖紅燈之行為。(2)繪
    設路口範圍者：車輛無視於紅燈警示，有穿越路口之意圖，
    而車身已伸入路口範圍亦視同闖紅燈；若僅伸越停止線而未
    達路口範圍者，則視為不遵守標線指示（可以處罰條例第60
    第3 項之規定處分之）。(3)無繪設路口範圍者：以車輛無視
    於紅燈號誌，而有穿越路口之企圖，其車身並已伸越停止線
    並足以妨害其他方向人（若有行人穿越道）、車通行者亦以
    闖紅燈論處，若僅車身伸越停止線則以不遵守標線指示視之
    。查關於本件闖紅燈之經過，業據證人即現場執行舉發之警
    員陳威良於本院訊問時結證稱：「（問：99年11月20日下午
    4 時到6 時，你是否在新北市板橋區○○○路○段175 巷與
    環河道路執行勤務？）是的，我當天在該處執行取締違規之
    勤務。」、「（問：當天異議人違規的情形為何？）我們當
    時是站在該處路口，攔查另外一位機車騎士闖紅燈，當時是
    由我另外一個同事開單，我則在旁戒護並注意有無其他違規
    情事，就發現異議人當時是行駛在環河道路，是新海橋往土
    城方向直行，該處路口號誌燈為紅燈，且已經紅燈約5 、6
    秒，異議人就慢慢越過停止線再越過斑馬線，然後看到我們
    之後才停在路中間…。」、「（問：異議人停下後，你如何
    攔查？）當時紅燈尚未結束，異議人又開始繼續向前騎，我
    就騎車從後面追上去要攔查他，異議人大概騎到環河橋口停
    下攔查。」等語明確（見本院100 年2 月10日訊問筆錄第2
    頁）。審諸證人上開證述內容連續且完整，已就本件違規情
    節及舉發經過證述綦詳，並無不合常理或矛盾之處，復於本
    院訊問時具結以擔保其證言之憑信性，參以證人與異議人並
    無恩怨，針對執行勤務過程中偶然發生之交通違規情事，衡
    情當無甘冒涉犯偽證罪之風險，蓄意虛構違規事實，設詞誣
    攀異議人之理。況異議人於本院訊問時亦自承：「位置沒有
    錯，我紅燈停下來，我承認我是有超過停止線，但是有沒有
    超過斑馬線我不太確定，我車頭與後輪都有超過停止線……
    。」等語（見本院100 年2 月10日訊問筆錄第3 頁）。此外
    ，並有上開舉發通知單、舉發違規現場圖及舉發照片附卷可
    資佐憑，足見證人之證述情節應非子虛，堪予採信。從而，
    異議人於上揭時、地，駕駛上開機車，於該路口變換成紅燈
    後，其車身伸越停止線並足以妨害其他方向人之行進，而有
    穿越路口企圖之事實，足堪認定，揆諸前揭說明，異議人之
    行為應屬闖紅燈之違規無訛。異議人執其未闖紅燈為辯，洵
    不足採。
  (三)至異議人雖另辯稱，警察執法應該也要負舉證之責任云云，
    惟按交通法令並未明文限制警員取締、舉發交通違規情事之
    方式，而賦予警員針對不同違規情事而選擇執行方式之權限
    ，並非所有違規均應以拍照等方式舉證。蓋因交通違規態樣
    萬端，違規車輛之種類容有不同，違規時、地之差異亦影響
    現場光線、天候、路況等具體狀況，並非所有違規情事均適
    宜以拍照之方式舉證，此舉證方式之彈性空間賦予值勤警員
    裁量之權限，使警員得斟酌具體個案之時、地差異性，選擇
    最有效之方式進行蒐證、舉發，況交通違規常發生於一剎那
    之間，舉發交通違規本有其機動性，難期所有舉發地點均恰
    有設置拍照設備可供援用，倘一律要求值勤警員均應以拍照
    之方式舉證交通違規，亦未免與執行勤務之實況相扞格。是
    就超速、酒醉駕車等違規行為而言，固非輔以科學工具，難
    以僅憑執勤者之五官知覺判斷之；惟就闖紅燈、未依規定兩
    段式左轉等違規行為而言，單憑執勤者之目擊即可確定，並
    非每件違規行為均須以照相或尚須其他證據舉發，始可認定
    之。從而，本件雖以目測舉發而無違規當時之錄影帶或照片
    等證據資料另為佐證，然案發當時之現場值勤警員仍不失為
    可資證明違規事實之證人。是以異議人上開所辯，亦無足採
    。
五、綜上所述，本件異議人確有於上揭時、地，駕駛上開機車而
    有「駕車行經有燈光號誌管制之交岔路口闖紅燈」之交通違
    規事實，原處分機關依道路交通管理處罰條例第53條第1 項
    、第63條第1 項第3 款及違反道路交通管理事件統一裁罰基
    準及處理細則規定，裁處異議人罰鍰1800元，並記違規點數
    3 點，經核尚無不合，應予維持。異議人以前揭情詞聲明異
    議，均不足以作為撤銷原處分之依據，其異議為無理由，應
    予駁回。
據上論斷，應依道路交通管理處罰條例第87條第2 項，道路交通
事件處理辦法第18條，裁定如主文。
中    華    民    國    100   年     2    月    24    日
                        交通法庭  法  官  黃司熒
以上正本證明與原本無異。
如不服本裁定，應於裁定送達後5 日內，向本院提出抗告狀（應
附繕本）。
                                  書記官  屠衛民
中    華    民    國    100   年    2     月    25    日